【裁判字號】    96,選上更(一),330
【裁判日期】    970423
【裁判案由】    違反公職人員選舉罷免法
【裁判全文】
臺灣高等法院臺中分院刑事判決   96年度選上更(一)字第330號
上  訴  人
即  被  告  乙○○
選任辯護人  羅豐胤律師
            蔡素惠律師
上列上訴人因違反公職人員選舉罷免法案件，不服臺灣臺中地方
法院95年度選訴字第10號中華民國95年7月31日第一審判決（起
訴案號：臺灣臺中地方法院檢察署94年度選偵字第70、82號），
提起上訴，經最高法院發回更審，本院判決如下：
    主  文
原判決關於乙○○部分撤銷。
乙○○無罪。
    理  由
一、起訴意旨略以：
(一)《此部分以下綜稱為：洋酒賄選部分》被告乙○○於民國（
    下同）94年6月間，即已公開宣布參選臺灣省第16屆臺中市
    議員選舉，並登記為臺中市第6選舉區（臺中市北屯區）候
    選人，其亦係臺中市雲林同鄉會之永久會員，丁○○（另案
    聲請簡易處刑）係該同鄉會監事兼北屯區區長，戊○○○則
    為該同鄉會虎尾地區召集人，於94年8月間某日，該同鄉會
    在臺中市○○區○○路「全聯社」3樓舉辦北屯區聯誼餐會
    活動，乙○○為利用該同鄉會系統鞏固第6選區票源，到場
    請託拜票並當場委由丁○○代為造具選民名冊，供競選總部
    拉票，乙○○為拉抬競選聲勢，尋求有投票權之民眾投票支
    持，竟與丁○○共同基於對有投票權人行求期約交付賄賂而
    約其投票之概括犯意聯絡，自同年9月間某日起，由乙○○
    及丁○○提供威士忌酒禮盒5盒，再由丁○○交由有犯意聯
    絡之戊○○○持以向該同鄉會會員袁陳麥、何樹成（以上3
    人均另行緩起訴處分）等有投票權之人，連續行求期約並交
    付每人1盒威士忌酒禮盒之賄賂，約使袁陳麥、何樹成等人
    投票支持乙○○，袁陳麥、何樹成等有投票權之人，亦於收
    受上開威士忌酒禮盒之賄賂後，對戊○○○允諾投票支持乙○○，而許以為投票權之一定行使。嗣於94年12月2日，經
    檢察官指揮法務部調查局臺中市調查站及臺中市警察局第四
    分局查獲。
(二)《此部分以下綜稱為：買票30票賄選部分》又被告乙○○係
    臺中市北屯區公所志工隊隊長，甲○○○（同案被告，經判
    決確定）係臺中市北屯區平田里第15鄰鄰長，亦係臺中市北
    屯區公所志工隊隊員，乙○○為利用甲○○○擔任鄰長之地
    區人脈，拉抬其競選之聲勢，尋求有投票權之民眾投票支持
    ，以期能順利當選，竟與甲○○○基於對有投票權人行求、
    期約賄賂而約其投票予乙○○之犯意聯絡，於94年9月29日
    ，在臺中市北屯區「溪堤餐廳」舉辦志工隊餐會活動結束後
    ，向甲○○○要求幫忙找人買票，甲○○○意圖漁利，竟起
    意包攬對有投票權人行求、期約並交付賄賂，而約使有投票
    權人投票予乙○○之事務，當場允諾乙○○，並預先算計以
    每票新台幣（下同）1000元之價格，為乙○○尋求30票之票
    源，其即得向乙○○請款3萬元，再以每票1000元或每票500
    元之代價，對有投票權之人交付賄賂，餘款即歸其所有，並
    自同年10月間起，對臺中市北屯區平田里第15鄰即其居住之
    「雅國皇家社區」內之住戶，著手為乙○○尋求有意賣票之
    民眾，並先後覓得劉桂伶、余麗玉、林秀卿（以上3人均另
    行緩起訴處分）等有投票權之人，期約賄賂，約使其等投票
    支持乙○○，劉桂伶、余麗玉、林秀卿等人亦均當場允諾投
    票支持乙○○，而許以為投票權之一定行使。嗣於94年11月
    25日，甲○○○單獨前往臺中市○○路○段296號乙○○競選
    服務處，欲拿取買票賄款時，乙○○礙於政府查賄嚴厲，恐
    遭查獲，遂打消念頭，致未交付賄款予甲○○○轉發予上開
    與其達成期約賄選之有投票權人；甲○○○再於同年月27日
    晚上某時許，正起意邀約另一市議員候選人陳清景洽談賣票
    事宜之際，為檢察官指揮員警查獲。因認被告乙○○涉犯（
    修正前）公職人員選舉罷免法第90條之1第1項之罪嫌等語。
二、本件緣於94年11月間臺灣省第16屆臺中市議員競選期間，經
    警對上揭（買票30票賄選部分）證人甲○○○監聽電話後，
    得悉甲○○○在其居住之「雅國皇家社區」覓得劉桂伶、余
    麗玉、林秀卿等30票，於同月25日前往被告乙○○住處欲以
    1票1千元期約賣票遭被告乙○○拒絕後，甲○○○再於同年
    月27日晚上，欲行邀約另一候選人陳清景洽談賣票事宜時為
    警查獲，經警於11月28日前往被告乙○○住處及服務處搜索
    扣得雲林同鄉會名冊，再據該名冊記載循線回溯查悉同案被
    告戊○○○於同年9月間，曾由丁○○交付洋酒贈送予該會
    會員何樹成及袁陳麥等人，並扣得何樹成收受之洋酒1瓶，
    有台中市警察局第四分局偵查卷內訊問筆錄、扣押筆錄等件
    足憑，是本案係於甲○○○欲將其社區30票賣予他人時為警
    查獲，既非甲○○○為被告乙○○買票時被查獲，亦非於戊○○○贈送洋酒時遭查獲，核與一般為特定對象期約賄選時
    遭查獲之情形有別，合先敘明。訊據上訴人即被告（下稱被
    告）乙○○固坦承係臺中市前市議員陳武雄之媳婦，有參與
    臺灣省第16屆臺中市市議員北屯區選舉，亦為臺中市雲林同
    鄉會永久會員，選舉期間曾委由丁○○代為造具選民名冊供
    競選拉票，另曾由甲○○○陪同至臺中市北屯區「雅國皇家
    社區」進行拜票等事實，惟矢口否認有何賄選犯行，辯稱：
    伊去拜託丁○○係因為她是北屯區同鄉會的區長，因為伊剛
    加入，手上沒有同鄉會成員名冊，才去拜託她給伊名冊，讓
    伊去拜託選民，事實上丁○○係支持賴順仁，並非支持伊，
    伊亦不認識何樹成、袁陳麥等人，亦未見過扣案之威士忌洋
    酒禮盒，該威士忌洋酒並非伊所買或伊交付丁○○。伊亦未
    曾授意甲○○○去買票，當時在聚餐時林陳秀僅係對伊說要
    為伊拉票，伊順口同意，然均未談及買票之事，否則何以嗣
    後她來問伊30票要不要買時，伊卻拒絕她云云。選任辯護人
    辯稱：丁○○證述威士忌禮盒係要給戊○○○拜訪會員時隨
    手攜帶之伴手禮，並非買票之對價，係其自己所購買，並未
    告訴戊○○○威士忌禮盒係被告乙○○所購，戊○○○之證
    述與丁○○所述不合，且證人戊○○○之認知贈送威士忌禮
    盒只是一般社交活動，並非為被告乙○○買票，何樹成、袁
    陳麥等人均無認識系爭威士忌禮盒是被告乙○○買票之對價
    ，自與投票行賄罪之要件有間，被告與甲○○○並非熟識，
    焉有於公開場合與其討論買票事宜，既云買票又未言及1票
    欲買多少，甲○○○係包攬賣票之掮客，係其個人先行招攬
    期約賄選再伺機賣票，被告乙○○雖有拜訪雅國皇家社區，
    只是拜票競選之正當活動，未提及任何買票情事。
三、按犯罪事實應依證據認定之，無證據不得認定犯罪事實，刑
    事訴訟法第154條第2項定有明文。次按公職人員選舉罷免法
    第90條之1第1項之賄選罪係以對於有投票權之人，行求期約
    或交付賄賂或其他不正利益，而約其不行使投票權或為一定
    之行使為構成要件。亦即須視行為人主觀上是否具有行賄之
    犯意，而約使有投票權人為投票權一定之行使或不行使；客
    觀上行為人所行求期約或交付之賄賂或不正利益是否可認係
    約使投票權人為投票權之一定行使或不行使之對價；以及所
    行求、期約、交付之對象是否為有投票權人而定。上開對價
    關係，在於行賄者之一方，係認知其所行求、期約或交付之
    意思表示，乃為約使有投票權人為投票權一定之行使或不行
    使；在受賄者之一方，亦應認知行賄者對其所行求、期約或
    交付之意思表示，乃為約使其為投票權一定之行使或不行使
    。且對有投票權人交付之財物或不正利益，並不以金錢之多
    寡為絕對標準，而應綜合社會價值觀念、授受雙方之認知及
    其他客觀情事而為判斷（最高法院92年台上字第893號判例
    要旨參照）。又公職人員選舉罷免法第90條之1第1項之投票
    行賄罪，以對於有投票權之人，行求、期約或交付賄賂或其
    他不正利益，而約其不行使投票權或為一定之行使者為構成
    要件。其行求、期約、交付行為，係屬階段行為，其行求賄
    選階段，屬行賄者單方意思表示行為，不以相對人允諾為必
    要；而交付賄選階段，除行賄者有實施交付賄賂行為外，因
    對收受賄賂者，刑法第143條有投票受賄罪之處罰規定，二
    者乃必要共犯中之對向犯，以二個以上之行為者，彼此相互
    對立之意思經合致而成立犯罪，雖不以收受者確已承諾，或
    進而為一定投票權之行使為必要，仍須於行賄人交付賄賂或
    其他不正利益時，受交付之相對人對其交付之目的已然認識
    而予收受，其交付賄賂或其他不正利益之犯行始克成立，行
    賄者方得論以交付賄賂罪（最高法院94年度台上字第3819號
    判決要旨參照）。
四、關於上揭洋酒部分，本件證人戊○○○確有受丁○○之委託
    ，為被告乙○○向同鄉會會員拉票，並交予何樹成、袁陳麥
    進口威士忌洋酒禮盒各1盒等情，固據證人戊○○○及證人
    何樹成、袁陳麥供證明確，而被告乙○○亦曾拜託丁○○抄
    錄雲林同鄉會會員錄藉資拉票，丁○○遂請戊○○○訪該同
    鄉會會員並代為抄錄名冊之事實，亦為被告乙○○及證人丁○○、戊○○○供陳一致，惟查：
(一)據證人戊○○○於94年12月2日在法務部調查局台中市調查
    站（下稱台中市調查站）訊問時供稱：「... 參加人員有本
    會各鄉鎮的會員、召集人等，約2百餘人，當天有雲林同鄉
    乙○○、紀麗玉、張耀中、許慧珠等臺中市議員到場致意，
    餐會係由丁○○主持，當時我並不知道乙○○等參選人無贊
    助本會或提供禮品，不過事後丁○○曾告訴我餐會的威士忌
    酒品係由乙○○所提供。... 約在94年8月底丁○○將餐會
    剩餘的威士忌酒品（我不清楚係何品牌）交給我5瓶，要我
    轉送給友人替乙○○拉票，丁○○當時告訴我該威士忌酒品
    係乙○○致送的，之後我依丁○○之要求陸續轉送給我友人
    陳石山、黃朝松、陳源泉、何樹成、江孟佑等5人替乙○○
    拉票，不過我在轉送時沒有附上乙○○之文宣品，我僅向陳
    石山、黃朝松、陳源泉、何樹成、江孟佑等5人請他們支持
    乙○○等語（見臺中市警察局第四分局中分四偵字第094001
    2382號警詢卷第15-18頁）。於同日偵訊中具結證稱丁○○
    有請伊替北區市議員候選人乙○○送酒，好像是威士忌酒，
    共給伊9瓶左右，是約在丁○○家交付，伊分2次送等語（見
    94年選偵字第81號第59頁），嗣於審理中其雖否認丁○○有
    告知該洋酒係被告乙○○所提供云云，與其在台中市調查站
    及偵訊中所證不符而非可採，然依其上揭於台中市調查站及
    偵查中所供，對於本案洋酒係由丁○○所交付之事實固可認
    定，惟就本件洋酒之來源是否確由被告乙○○所提供乙節，
    則均供證係由丁○○所告知，非但僅屬傳聞，且證人丁○○
    就此部分自台中市調查站以迄偵審中始終堅詞否認在卷，其
    於94年12月2日在台中市調查站供稱：「（前述致送之酒品
    是否由乙○○所提供？是否乙○○透過你向名冊上雲林鄉親
    賄選？）不是，那酒及咖啡禮盒及茶葉禮盒是我自己購買的
    ，亦非乙○○透過我向鄉親賄選的，純係我為感激召集人避
    免在訪同鄉時失禮而送他們的，該他們帶著伴手禮的，無賄
    選的意思。... 酒確實是我自己買的，我不知戊○○○為何
    會如此陳述，我是避免乙○○一直找我幫忙助選，故委託戊○○○等代抄錄名單以提供給乙○○給以便有個交待而已，
    ... 確沒有要她們替乙○○買票，可能她們認為我在替乙○○抄錄名單而誤解酒品是乙○○提供的，但該等酒品確實是
    我自購，且只是讓他們當伴手禮而已，無其他意義」等語；
    同日偵查中亦供證：「我們只是提供名單讓乙○○自己去拜
    訪（筆錄誤植為辦訪）。... 當天乙○○沒拿任何酒。...
    我不是送酒涉嫌賄選，我們的酒是伴手禮，我與乙○○沒有
    什麼交情，因為是鄉親我們才會去支持，我覺得沒怎樣，..
    .。」等語（前引第81號偵卷第29-30頁、41-43頁）；於95
    年5月24審理中供稱：「（那次聯誼會後，有無剩餘物品如
    飲料等？）就是有飲料點心等，讓鄉親打包回去，但是沒有
    剩下酒，因為我們沒有準備酒。... （你交給戊○○○的那
    些酒咖啡茶葉如何來的？）我自己買的。... 酒是我買的，
    是不是戊○○○聽錯或誤解我的意思我不知道」等語（原審
    卷第139頁、142頁），核諸證人丁○○於調查站、偵查及審
    理中之供述，均未供稱該酒品係被告乙○○所提供，亦未曾
    告知戊○○○謂洋酒係被告乙○○所提供，則本件之洋酒係
    被告乙○○所提供之關連證據，既僅有證人戊○○○所證稱
    由丁○○所告知云云之唯一傳聞證詞，而該傳聞證述復為該
    傳聞來源之證人丁○○始終堅決否認，尚難遽予採信。
(二)又檢察官起訴書僅載認「被告乙○○及丁○○提供洋酒5盒
    予戊○○○持以向袁陳麥、何樹成等人」賄選，並未認定戊○○○復向何人送酒賄選；據戊○○○所證其轉送洋酒對象
    之「陳石山、黃朝松、陳源泉、何樹成、江孟佑、廖瑛仲、
    廖忠禮、袁陳麥、吳碧桂」等9人，其中僅有何樹成、袁陳
    麥、黃朝松3人證述確有收到戊○○○贈送之洋酒各1盒，其
    他證人廖忠禮、吳碧桂則堅決否認有收到廖美惠贈送之洋酒
    ，而上揭3名收到洋酒之證人：黃朝松於台中市調查站證
    稱約於94年5、6月間戊○○○曾致送伊洋酒，戊○○○當時
    並沒有表示什麼，因大家同屬同鄉會員，據伊印象戊○○○
    曾為台中市市議員參選人陳富德向伊拉票，而伊亦僅表示伊
    的戶籍在台中市北屯區，戊○○○並沒有為乙○○向伊拉票
    。於偵查中證陳：「（事後你有無問陳美惠為何要送你酒？
    ）沒有，事後只有跟他說謝謝，我說謝謝時陳美惠沒有說什
    麼」等語（前引第81號偵查卷第104、112頁），非但未能證
    明戊○○○有為被告乙○○送酒賄選之情事，且證述戊○○○係為另外之候選人陳富德助選。證人何樹成雖曾於台中
    市調查站證稱：「陳美惠代表陳武雄之媳婦轉送法國進口之
    洋酒禮盒給我時，確曾要求我投票支持前述陳武雄之媳婦，
    且在12月3日投票前夕，陳美惠會再向我拜託支持... 」等
    語（前引第81號偵查卷第81頁）；然於偵查中則明確供證：
    「94年8、9月份時陳美惠拿給我的，他拿到我家給我，他說
    這是這次選舉，人家要送我喝的，我有問到底是誰送的，陳
    美惠說是以前市議員陳武雄的媳婦要拿來送我，我就想說沒
    有什麼事就拿來喝，不知道這麼嚴重。... （送完酒後，陳
    美惠有無叫你記得支持何人？）沒有，該次說了之後就沒有
    再提起也沒有見過陳美惠人」等語（前引第81號偵查卷第88
    -89頁），其固證稱戊○○○於送酒時要表明係陳武雄之媳
    婦所送，然亦僅證稱洋酒係何人所送，並未證及戊○○○關
    於送酒時要求其投票時支持被告乙○○；又證人袁陳麥調查
    局中證稱：「曾收到台中市雲林同鄉會虎尾地區召集人致贈
    的洋酒，她並表示該洋酒係雲林同鄉會送的，至於是否為乙○○透過雲林雲林同鄉致送的禮品，我並不清楚」，於偵查
    中證稱：「（陳美惠有無送過你東西？）有，約在94年這2
    、3個月內的某日下午時間，是在晚餐前有送威士忌到我家
    ，送去當天我人在家，是我收的，陳美惠去時說是雲林同鄉
    會送的，並有叫我支持乙○○，但我內心不一定會支持乙○○，會收下威士忌是因為認為應該沒有什麼事，因為不是多
    有價值的東西」等語（第81號選偵卷第67、74頁），雖證稱
    戊○○○於送酒時表明希望投票時支持被告乙○○，然亦據
    證稱該酒係雲林同鄉會所贈送，況證人袁陳麥就收受洋酒亦
    未有關於其投票權為一定行使之期約；準此，證人何樹成與
    袁陳麥之收受洋酒，是否即認知戊○○○交付洋酒之意思表
    示，即係為約使其等為投票權一定之行使或不行使乙節，顯
    非無疑，揆諸上揭判例所示，該2人所證尚不能遽予認定戊○○○交付洋酒即已對渠等為投票權一定行使之期約。
(三)在被告乙○○處所查獲、被告乙○○亦不否認係由證人丁○○、戊○○○所傳真之扣案名冊12份中（見94年度選偵字第
    70號第10頁扣押物清單編號１），除記載有證人丁○○自承
    為其本人或戊○○○所填具之【姓名】、【住址】、【電話
    】三部分以外（此部分丁○○與戊○○○之證述內容相符）
    ，其他如「訖、ˇ、已送、缺待補」字樣或符號之註記則係
    傳真後所加註，固據被告及證人丁○○一致供陳在卷，惟查
    ：其中在姓名旁加註「訖」之部分計有「陳石山、林有士、
    黃朝松、何樹成、江孟佑、戊○○○、廖萬木、廖忠禮、袁
    陳麥、黃中璟、吳碧桂」等11人，與證人戊○○○所證其轉
    送之「陳石山、黃朝松、陳源泉、何樹成、江孟佑、廖瑛仲
    、廖忠禮、袁陳麥、吳碧桂」等9人云云，並非完全一致；
    該名單於備註欄內加註「ˇ」等符號部分則多達19個，與戊○○○所證曾贈送洋酒之9人名單亦不符；而註明「已送」
    部分則有「林秀美、何樹成、江孟佑、李金龍、陳江海」等
    5戶、另註明「缺、待補」者僅有「黃玉未」1戶，此有雲林
    同鄉名冊（扣押物編號壹之6）扣案足憑（選偵字第81號影
    卷第32-37頁），核與證人戊○○○上揭所證俱不符合，亦
    非得執為被告乙○○曾經由戊○○○贈送洋酒賄選之不利證
    據。
五、關於買票30票賄選部分，經查：
(一)依證人甲○○○於調查局及偵查中所證：其在社區蒐得住戶
    及友人之30票後，於94年11月25日前往向被告乙○○欲以1
    票1千元賣票為被告乙○○所拒，其仍在同年月26、27日間
    續與住戶及友人洽商期約賣票事宜，並在同月27日欲行前往
    另一候選人處售賣該30票而為警查獲等情，核其行徑，應屬
    一般所謂之選舉販子，即於選舉期間蒐集若干票數後，伺機
    向候選人兜售以牟利，則其所證本件係其主動尋求被告乙○○乙節即有可能；而據其於偵查中所證：其係在一個聚餐的
    公開場合，主動去問乙○○在這次的選舉中是否需要幫忙買
    票，乙○○當時有說好，要其儘量幫忙，有多少再說，當時
    並沒有明說一票要買多少錢等語（選他字第684號偵卷第50
    頁背面-51頁），衡諸常情，邇來政府查緝賄選雷厲風行，
    買票賄選之事係屬違法，自應係秘密行之，於公開場合討論
    買票事宜，此與常情已屬有違，況被告乙○○與證人甲○○○並非熟識，且既云要買票竟未言及一票欲買若干，亦未承
    諾將給予甲○○○多少利益，謂如此三言兩語即談妥買票，
    核與常情尤有未合，本即難以採信；且縱認證人甲○○○所
    證屬實，然是日參與聚餐之證人魏寶美於本院前審則證述：
    伊有參加94年9月29日志工隊在溪堤餐廳之聚餐，聚餐的目
    的是因隊長（即被告）總部要成立，伊等要幫忙切水果、包
    粽子等，討論如何分配工作，伊比較晚到，但最後走，被告
    趕場時間很短，她約來不到10分鐘就走了，伊在場的時候沒
    有聽到甲○○○與被告說什麼話或小聲交談等語。證人蔡熠
    鈴證述：伊有參加94年9月29日志工隊在溪堤餐廳之聚餐，
    聚餐的目的是隊長（即被告）要選舉，小組幫忙她包粽子或
    打點一些小東西，討論這些事情，當天因為乙○○時間很匆
    忙，在場沒幾分鐘時間，只有站起來說，她要選舉，拜託大
    家幫忙，伊全程參加，伊比較忙，沒有看到甲○○○是否與
    被告交談等語。證人吳來春證述：伊有參加94年9月29日在
    溪堤餐廳之聚餐，被告在用餐後才到，她來匆匆去匆匆，只
    說大家好、並拜託大家支持，只坐一下，沒多久，就走了，
    有看到被告與甲○○○打招呼，沒有特別交談，餐會中沒有
    聽到有人提到買票的事情等語，證人陳淑鈴證述：伊係被告
    的隨行秘書，94年9月29日在溪堤餐廳聚餐，伊有參與，與
    乙○○一起去，有全程陪乙○○，乙○○只有介紹、問候，
    並拜託大家幫忙、支持，乙○○未單獨與組員談話，時間很
    短，乙○○說了簡短的談話，約10分鐘就走了等語（參本院
    上訴卷95年12月21審判筆錄）。足見被告乙○○當時因已近
    選舉期間忙於趕場，致到場與會時間不長，現場復有多人在
    場，其與證人甲○○○亦非熟識，縱令與甲○○○間有打招
    呼或交談，時間亦甚為短促，應無於三言兩語間即將幫忙買
    票之事談妥之理，甲○○○縱有提議要為被告買票，惟被告
    所辯其當時係誤會甲○○○要為其拉票乙詞，應尚非完全不
    堪採信，是其等對於買票之期約賄選是否已達意思之合致，
    亦顯不明確。況證人甲○○○於偵查中供證：「... 但是當
    時還未講明確定支持乙○○或陳清景，但是以乙○○為優先
    ... 我於11月25日下午前往服務處向乙○○表示我這裡已有
    30票，我問他要不要發錢，他說現在抓賄選太緊，不要發了
    ，我再向渠表示我都已向選民說了，他還是表示不要發，故
    我打算於11月27日晚上打電話找陳清景過來談，向其表示我
    有30票，問他要不要以1票1000元來買我這30票」等語（參
    同上第50頁背面），縱然證人甲○○○有向選民為期約賄選
    之表示，亦應非被告所授意，否則豈有未向選民明講確定支
    持何人，且於兜售未果後，其猶未中斷蒐購買票並執該30
    票另尋其他參選人待價而沽之理？俱徵證人甲○○○所證被
    告承諾其幫忙買票賄選乙節，應非事實。
(二)又被告乙○○於94年11月25日下午明確拒絕證人甲○○○之
    賣票要約之事實，業據被告乙○○及證人甲○○○供陳明確
    ，則證人甲○○○為被告乙○○買票賄選之期約行為應係在
    94年11月25日之前。然據甲○○○與其蒐購賣票住戶即證人
    劉桂伶、林秀卿、余麗玉間之聯絡對話情形：證人甲○○○於偵查中結稱：余麗玉亦曾於11月27日在電話中表示她兒
    子也要回來投票，要多加1票，... 等語（見度選他字第684
    卷第50頁面）。證人劉桂伶於偵查中結證：伊曾經在94年
    11月26日下午5時許，主動打電話告知林秀卿，表示鄰長甲○○○在幫北屯區候選人乙○○買票賄選，每票1千元，並
    問林秀卿家中有幾票，林秀卿表示有3票，伊告以鄰長（甲○○○）27日下午會去拜訪，並且向鄰長回覆說林秀卿家有
    3票，但是鄰長在今日（94年11月28日）晚上8點多有用大樓
    對講機說明她本來要打給林秀卿，但是電話忘記了等語。證
    人劉桂伶使用之00-00000000號電話與甲○○○所使用0000-
    000000號行動電話之通訊監察譯文中關於賄選之對話相符：
    （A—劉桂伶、B—甲○○○）「A—鄰長，我簡太太，下午
    我跟你聯絡，他說有。B—他說有，幾個？A—他們有3個，
    你要現在打電話問他嗎？B—沒關係，但是他們3個的票都在
    我們這裡，我們這筒。A—00000000，秀卿。B—好，謝謝」
    等語（同上偵卷第17頁、36頁背面I72-82頁）。證人林秀
    卿於偵查中結稱：伊選區為臺中市北屯區，並未為特定候選
    人助選；認識簡太太劉桂伶，大家是鄰居，該劉桂伶曾於94
    年11月26日下午5時許，打電話告訴伊說鄰長甲○○○在找
    伊，並詢問伊家本次選舉有投票權的人幾票... 等語（同上
    偵卷第71頁背面）。證人余麗玉在偵查中供證：甲○○○
    在94年11月26日20時22分打電話給伊等語，其所使用之0000
    -0000000號行動電話及甲○○○所使用0000-000000號行動
    電話之通訊監察譯文內關於賄選之內容亦相符：（B—余麗
    玉、A—甲○○○）「B—我小兒子要回來投票。A—誰？B—
    我兒子。A—回來最好是投給我們的人，但是我已經沒有多
    的，若再要給就是我的錢了，你聽懂我的意思」（見同上偵
    卷第87頁背面、90頁）。準此，甲○○○與其欲行蒐購之對
    象劉桂伶、林秀卿聯絡期約之時間係在94年11月26日至94年
    11月28日間，劉桂伶使用之0000000000號電話、余麗玉使用
    之0000000000號行動電話分別與甲○○○使用之0000000000
    號行動電話，其通話時間分別為94年11月26日17時及同日20
    時22分，甲○○○與證人劉桂伶、余麗玉對話賣票事宜時，
    被告乙○○既已明確拒絕證人甲○○○之兜售賣票，證人甲○○○苟確係為被告乙○○助選買票，衡情其應中止其買票
    期約行為方符實情，又豈有續行積極買票行為？益徵本件應
    係證人甲○○○個人先行期約賄選後，再伺機賣票，應非被
    告與其共同期約賄選，被告乙○○所辯未與甲○○○期約賄
    選乙詞，應堪採信。
(三)此部分公訴人指訴被告乙○○委由甲○○○買票賄選之證人
    甲○○○所證既非足採信，另在被告乙○○處查扣之記事本
    、行程表內雖有「94年9月29日、8/26、11：00、志工第一
    組聯誼（溪堤餐廳）」等內容之記載（見度選偵字第70號卷
    第26頁），然僅足證被告乙○○確有參與是日之聯誼餐會；
    又證人甲○○○於94年11月21日帶同被告至台中市○○區○○路雅國皇家庭園社區拜票之翻拍照片，亦非得執以證明被
    告確有對該社區賄選之情事，亦均不足證明被告確有此部分
    賄選之犯行。
六、此外，復查無其他積極證據足認被告乙○○有何上揭賄選犯
    行，原審疏未詳察遽予論罪科刑，自有未洽，被告乙○○據
    此上訴指摘原判決不當，非無理由，應由本院將原判決撤銷
    ，改諭知無罪之判決。
據上論結，應依刑事訴訟法第369條第1項前段、第301條第1項，
判決如主文。
本案經檢察官丙○○到庭執行職務。
中    華    民    國    97    年    4     月    23    日
            刑事第十庭    審判長法  官  林  照  明
                                法  官  郭  瑞  祥
                                法  官  林  欽  章
上列正本證明與原本無異。
檢察官得上訴。
被告不得上訴。
如不服本判決應於收受送達後10日內向本院提出上訴狀，其未敘
述上訴之理由者並得於提起上訴後10日內向本院補提理由書（均
須按他造當事人之人數附繕本）。
                                書記官  許  哲  禎
中    華    民    國    97    年    4     月    28    日


司法院資訊處製作；財團法人民間司法改革基金會備份。
